【裁判字號】    97,台抗,92
【裁判日期】    970221
【裁判案由】    聲明異議
【裁判全文】
最高法院民事裁定                九十七年度台抗字第九二號
抗  告  人  甲○○
訴訟代理人  許進德律師
上列抗告人與相對人乙○○等間因聲明異議事件，對於中華民國
九十六年十月一日台灣高等法院裁定（九十六年度抗字第六二一
號），提起抗告，本院裁定如下：
    主  文
抗告駁回。
抗告訴訟費用由抗告人負擔。
    理  由
本件原法院以：按對於抗告法院之裁定再為抗告，僅得以其適用
法規顯有錯誤為理由，並經原法院之許可者為限，民事訴訟法第
四百八十六條第四項定有明文；而所謂適用法規顯有錯誤，係指
裁判違背法規或現存判例解釋者，或法院所為之裁定，就其取捨
證據所確定之事實適用法規顯有錯誤而言；至法院認定事實錯誤
，或就當事人提出之事實或證據疏於調查或漏未斟酌，僅生調查
證據是否妥適或裁定不備理由之問題，均與適用法規顯有錯誤有
間。又前開所稱原法院之許可，依同法第四百八十六條第五項之
規定，須以原裁定所涉及之法律見解具有原則上之重要性者為限
；所謂法律見解具有原則上之重要性者，係指所涉及之法律問題
意義重大而有加以闡釋之必要者而言。是提起再抗告，除須以原
裁定有前開適用法規顯有錯誤為其理由外，尚須以原裁定所涉及
之法律問題意義重大而有加以闡釋必要，並經原法院之許可，始
得謂其再抗告之提起為合法。本件抗告人之再抗告意旨以：相對
人雖於民國九十四年四月四日具狀向台灣台北地方法院（下稱台
北地院）聲請對伊發支付命令，經台北地院於同年六月二十日核
發九十四年度促字第一○八三○號支付命令（下稱系爭支付命令
），嗣於同年七月七日按伊當時戶籍地址台北市○○○路○段一
三一巷六號五樓（下稱杭州南路寓所）為寄存送達，然伊自九十
二年一月十六日婚後即居住於台北市○○路○段一九六號十五樓
（下稱芝玉路寓所），未再有以杭州南路為永久居住地之主觀意
思。雖九十二年四月十八日後伊將戶籍遷回杭州南路寓所，然其
僅係基於節稅之目的，並無居住於杭州南路寓所之客觀事實。詎
原法院九十六年七月三十一日九十六年抗字第六二一號民事裁定
（下稱原裁定）竟未表明基於何等證據資料即謂伊自八十二年起
迄九十二年一月間均居住於杭州南路寓所，原裁定顯屬判決不備
理由；又伊無論主觀意思、客觀事實均係以芝玉路寓所為其之住
所，原裁定卻僅以伊戶籍設定於杭州南路之事實，並侷限於「自
用住宅」之字面意思，即認定杭州南路寓所為伊之住所，係屬適
用法規顯有違誤。倘原裁定以設籍事實為認定住所之唯一標準，
則民法第二十四條所稱「依一定事實，足認以廢止之意思離去其
住所」，該一定事實就應如何解釋認定，顯影響訴訟當事人之權
利甚鉅，顯具有原則上之重要性。再者，原裁定僅以送達證書為
認定本件寄存送達程序是否合法之依據，顯關係舉證責任分配之
問題，亦有原則上之重要性，爰依法提起再抗告等語。惟查，關
於抗告人自八十二年迄九十二年一月間居住於杭州南路寓所之事
實乙節，業已於原裁定理由內說明係依據抗告人戶籍謄本及證人
黃淑德於台北地院九十五年八月二十八日準備程序之證述，並據
此認定抗告人於八十二年迄九十二年一月間居住於杭州南路寓所
，抗告泛言指稱依其戶籍謄本無法獲致抗告人自八十二年起居住
於杭州南路寓所云云，顯屬誤會。又關於認定杭州南路寓所為抗
告人住所乙節，原裁定理由內亦已具體說明認定抗告人並無廢止
杭州南路寓所為其住所之主觀意思及客觀事實之理由。原裁定駁
回抗告人之再抗告，經核亦無不當。況查抗告人前開執以提起再
抗告之理由，均屬法院依職權認定事實之問題，揆諸首開說明意
旨，並無所謂適用法規顯有錯誤可言。是依上開說明，原法院爰
裁定駁回抗告人之再抗告，於法核無不合。抗告論旨，指摘原裁
定不當，聲明廢棄，不能認為有理由。
據上論結，本件抗告為無理由。依民事訴訟法第四百九十五條之
一第一項、第四百四十九條第一項、第九十五條、第七十八條，
裁定如主文。
中    華    民    國  九十七  年    二    月  二十一  日
                      最高法院民事第五庭
                          審判長法官  劉  延  村
                                法官  許  澍  林
                                法官  黃  秀  得
                                法官  李  寶  堂
                                法官  童  有  德
      本件正本證明與原本無異
                                      書  記  官
中    華    民    國  九十七  年    三    月    七    日
                                                      Ｋ


司法院資訊處製作；財團法人民間司法改革基金會備份。
